臺灣士林地方法院行政訴訟判決　
111年度交字第13號
原      告  張子杰  
被      告  臺北市交通事件裁決所

代  表  人  蘇福智  
訴訟代理人  吳維中  
上列當事人間交通裁決事件，原告不服被告中華民國111年1月5
日北市裁催字第22-AX0000000號裁決，提起行政訴訟，本院判決
如下：
    主  文
原告之訴駁回。
訴訟費用新臺幣參佰元由原告負擔。
    事實及理由
壹、程序事項：
　　本件原告因不服被告於民國111年1月5日以北市裁催字第22-
    AX0000000號違反道路交通管理事件裁決書（下稱原處分）
    ，裁處其罰鍰新臺幣（下同）1,200元，提起行政訴訟，依
    行政訴訟法第237條之1規定，應適用交通裁決事件訴訟程序
    ，本院並依同法第237條之7規定，爰不經言詞辯論，逕為判
    決。
貳、實體事項：
一、爭訟概要：
　　臺北市政府警察局士林分局（下稱舉發機關）社子派出所員
    警查證後，認民眾於110年12月10日檢具違規證據資料檢舉
    ，原告駕駛其所有車牌號碼000-0000號營業小客車（下稱系
    爭汽車），於110年12月10日12時1分許，行經臺北市士林區
    延平北路六段511巷與環河北路三段口時，有「汽車駕駛人
    未依規定使用方向燈」違規事實屬實，而於110年12月15日
    填製臺北市政府警察局北市警交字第AX0000000號舉發違反
    道路交通管理事件通知單（下稱舉發通知單）予以舉發車主
    即原告，並記載應到案日期為111年2月7日前。原告於110年
    12月25日向被告陳述意見，經舉發機關查復違規事實屬實，
    原告遂於111年1月5日向被告申請開立裁決書，被告乃於同
    日作成原處分，依道路交通管理處罰條例第42條，裁處其罰
    鍰1,200元。原告不服，遂提起本件行政訴訟。
二、原告起訴主張：
　㈠原告因被後方檢舉人舉發轉彎時未顯示方向燈，經檢視該路
    口為Y字型路線，唯一方向為順向單行，且該路口並未設置
    燈號，地上也無劃設右彎標線，原告行經該路口時已減速通
    過，並非刻意不打方向燈告知後方駕駛人，實因無號誌標線
    標示為右轉彎方向，原告只是順向行駛。另立法院已於110
    年12月7日通過限縮民眾可檢舉違規態樣，顯見行車紀錄器
    檢舉已造成人民不便，浪費司法、行政資源等語。
　㈡並聲明：原處分撤銷。
三、被告答辯略以：
　㈠舉發機關員警審核影片，該處為交岔路口區域，系爭汽車右
    轉彎未顯示方向燈，依法舉發尚無違誤；法令已有明確規範
    ，轉彎時需依規定使用方向燈，原告所持陳述理由，不符撤
    銷免罰要件。本案爭點答辯如下：⒈有關該路口為Y字型路口
    ，唯一方向為順向單行且該路口未設置燈號，地上也無畫設
    右彎標線一節，經複查影片（影片時間：00：00：15），明
    顯可見該處依道路交通標誌標線號誌設置規則第58條第1項
    及第177條第1項規定設置停車再開標誌「遵1」及「停」標
    字，足證原告行駛之車道係屬支線車道且該處除上開標字及
    標誌外尚繪有停止線，且依據原告起訴狀內容可知原告知曉
    該處為交岔路口，原告應依道路交通安全規則第109條第2項
    第2款規定於轉彎時使用方向燈，提醒後車及幹線車道車輛
    避免發生交通事故之發生。⒉有關原告稱該路段為順向行駛
    一節，經複查採證影像，系爭汽車於支線車道行駛至路口右
    轉彎匯入幹線車道時未使用方向燈（影片時間：00：00：00
    至15秒），該路段係支線車道匯入幹線車道，原告主張僅後
    方車輛能預見系爭汽車行向，若不使用方向燈提醒幹線車道
    來車恐危害幹線車道車流之安全。被告依道路交通管理處罰
    條例第42條規定裁處，並無違法之情事。
　㈡並聲明：原告之訴駁回。
四、本院之判斷：
　㈠按「汽車駕駛人，不依規定使用燈光者，處新臺幣一千二百
    元以上三千六百元以下罰鍰。」，道路交通管理處罰條例第
    42條定有明文。又按「行車遇有轉向、減速暫停、讓車、倒
    車、變換車道等情況時所用之燈光及駕駛人之手勢，應依下
    列規定：一、右轉彎時，應先顯示車輛前後之右邊方向燈光
    ，或由駕駛人表示左臂向上，手掌向右微曲之手勢。…」、
    「汽車行駛至交岔路口，其行進、轉彎，應依下列規定：…
    四、右轉彎時，應距交岔路口三十公尺前顯示方向燈或手勢
    ，換入外側車道、右轉車道或慢車道，駛至路口後再行右轉
    。但由慢車道右轉彎時應於距交岔路口三十至六十公尺處，
    換入慢車道。…」、「汽車駕駛人，應依下列規定使用方向
    燈：…二、左（右）轉彎時，應先顯示車輛前後之左（右）
    邊方向燈光；變換車道時，應先顯示欲變換車道方向之燈光
    ，並應顯示至完成轉彎或變換車道之行為。…」，道路交通
    安全規則第91條第1項第1款、第102條第1項第4款、第109條
    第2項第2款定有明文。另按「對於違反本條例之行為者，民
    眾得敘明違規事實或檢具違規證據資料，向公路主管或警察
    機關檢舉，經查證屬實者，應即舉發。但行為終了日起逾七
    日之檢舉，不予舉發。」，道路交通管理處罰條例第7條之1
    定有明文。
　㈡經查，原告駕駛系爭汽車，於上揭時、地，有「汽車駕駛人
    未依規定使用方向燈」事實等情，有舉發通知單、舉發機關
    110年12月28日北市警士分交字第1103052891號函、採證照
    片、汽車車籍查詢資料、舉發機關111年1月24日北市警士分
    交字第1113026965號函暨所附檢舉明細（本件違規時間110
    年12月10日，檢舉日期為同日，合於道路交通管理處罰條例
    第7條之1之規定）等件附卷可稽（見本院卷第56、64-65、6
    7、74、78-81頁）。
　㈢原告雖主張：該路口為Y字型路線，唯一方向為順向單行，且
    該路口並未設置燈號，地上也無劃設右彎標線，伊已依停止
    線停車後才轉，並非刻意不打方向燈告知後方駕駛人等語。
    經查：
　⒈本院當庭勘驗本件採證影像（檔案名稱：Z0000000000000_00
    00000000-00000000000000000-0;00000000_0000000000_1_A
    TTACH1.MP4），勘驗結果為：「錄影畫面一開始左下角顯示
    時間為12：01：46（此為影像畫面所示時間，下同），可看
    見當時陰天，日間光線充足，無聲音。系爭汽車（如紅色圓
    框所示）行駛於延平北路六段511巷（見本院卷第108頁擷取
    畫面1）。於12：01：53，可看見系爭汽車（如紅色圓框所
    示）行駛於延平北路六段511巷（見本院卷第110頁擷取畫面
    2）。於12：01：54，可看見系爭汽車（如紅色圓框所示）
    行向之前方地面（如黃色方框所示）劃設停止線（見本院卷
    第112頁擷取畫面3）。於12：01：56，可看見系爭汽車（如
    紅色圓框所示）啟動煞車燈，前方地面（如黃色方框所示）
    劃設停止線及「停」之標字（見本院卷第114頁擷取畫面4）
    。於12：01：56，可看見系爭汽車（如紅色圓框所示）啟動
    煞車燈超越停止線，未使用方向燈，地面（如黃色方框所示
    ）劃設停止線及「停」之標字（見本院卷第116頁擷取畫面5
    ）。於12：01：57至12：01：58，可看見系爭汽車（如紅色
    圓框所示）超越停止線，未使用方向燈，進入環河北路三段
    （見本院卷第118-120頁擷取畫面6、7）。於12：01：59，
    可看見系爭汽車（如紅色圓框所示）進入環河北路三段，未
    使用方向燈（見本院卷第122頁擷取畫面8）。於12：02：02
    ，可看見系爭汽車（如紅色圓框所示）行駛於環河北路三段
    （見本院卷第124頁擷取畫面9）。」，有勘驗筆錄在卷可按
    （見本院卷第129-130頁）。
　⒉依勘驗結果，可看見系爭汽車行駛至路口時，雖有啟動煞車
    燈，但並未停車，原告主張其依停止線停車後才轉等語，顯
    非事實，其所述是否可信，已值懷疑。
　⒊且依勘驗內容，系爭汽車行駛至該路口，超越停止線進入環
    河北路三段，期間均未使用方向燈（見本院卷第114-122頁
    擷取畫面）。原告雖主張：該路口為Y字型路線，唯一方向
    為順向單行，並非刻意不打方向燈等語。然該處為臺北市士
    林區延平北路六段511巷與環河北路三段路口，系爭汽車使
    用右轉方向燈，得促使環河北路三段車輛注意延平北路六段
    511巷有汽車駛入，而為必要之反應（該處路口設有凸面鏡
    ，應可使環河北路三段車輛注意系爭汽車右轉方向燈，見本
    院卷第118頁擷取畫面），且環河北路三段車輛亦可能向右
    急轉進入延平北路六段511巷（見本院卷第106頁地圖及第10
    8頁上方街景圖），系爭汽車使用右轉方向燈，亦可促使右
    轉進入延平北路六段511巷注意其行向，故汽車行經該路口
    應使用方向燈，以確保交通安全，原告主張該處隨順向單行
    等語，無解於其違規之事實。再原告亦自承該處為路口（該
    「路口」為Y字型路線，見本院卷第9頁）及其轉彎（其已依
    停止線停車後才「轉」，見本院卷第130頁）之事實，原告
    既駕駛系爭汽車於路口右轉彎，自應依前揭規定使用方向燈
    ，然其未使用方向燈，原告有「汽車駕駛人未依規定使用方
    向燈」違規事實，應堪認定。
　㈣原告又主張：立法院已於110年12月7日通過限縮民眾可檢舉
    違規態樣，顯見行車紀錄器檢舉已造成人民不便，浪費司法
    、行政資源等語。經查，道路交通管理處罰條例第7條之1有
    關民眾檢舉之規定，雖於110年12月22日修正公布，然行政
    院尚未以命令定施行日期，況該條修正後第1項第4款規定：
    「民眾對於下列違反本條例之行為者，得敘明違規事實並檢
    具違規證據資料，向公路主管或警察機關檢舉：…四、第四
    十二條。…」，本件所適用之道路交通管理處罰條例第42條
    「汽車駕駛人未依規定使用方向燈」之違規行為仍屬民眾得
    檢舉範圍，原告此部分之主張，並無從據以為對其有利之認
    定。
五、綜上所述，本件原告確於前揭時、地，有「汽車駕駛人未依
    規定使用方向燈」之違規事實，被告依道路交通管理處罰條
    例第42條、違反道路交通管理事件統一裁罰基準及處理細則
    及違反道路交通管理事件統一裁罰基準表之規定，裁處原告
    罰鍰1,200元，並無違誤。是原告訴請撤銷原處分，為無理
    由，應予駁回。 
六、本件判決基礎已臻明確，兩造其餘之攻擊防禦方法經本院斟
    酌後，核與判決不生影響，無一一論述之必要，併予敘明。
七、本件第一審裁判費為300元，應由原告負擔，爰確定第一審
    訴訟費用額如主文第2項所示。
八、據上論結，本件原告之訴為無理由，依行政訴訟法第237條
    之7、第237條之8第1項、第98條第1項前段，判決如主文。
中　　華　　民　　國　　111 　年　　3 　　月　　31　　日
　　　　　　　　　行政訴訟庭　法　官　林宜靜
以上為正本係照原本作成。
如不服本判決，應於判決送達後20日內，向本院提出上訴狀並表
明上訴理由（原判決所違背之法令及其具體內容或依訴訟資料可
認為原判決有違背法令之具體事實），其未載明上訴理由者，應
於提出上訴後20日內向本院補提理由書（上訴狀及上訴理由書均
須按他造人數附繕本，如未按期補提上訴理由書，則逕予駁回上
訴），並應繳納上訴裁判費新臺幣750元。
中　　華　　民　　國　　111 　年　　3 　　月　　31　　日
                              書記官  朱亮彰